【裁判字號】    98,訴,439
【裁判日期】    990225
【裁判案由】    分割共有物
【裁判全文】
臺灣屏東地方法院民事判決               98年度訴字第439號
原      告  丙○○
            甲○○
共      同
訴訟代理人  乙○○
被      告  己○○
訴訟代理人  戊○○
            丁○○
上列當事人間分割共有物事件，本院於民國99年2 月11日言詞辯
論終結，判決如下：
    主      文
兩造共有坐落屏東縣新園鄉○○段一八二地號、地目原、面積四
千三百六十四點三八平方公尺土地，定分割方法如下：如附圖所
示編號Ａ部分面積三千一百一十七點四二平方公尺分歸原告按原
告丙○○、甲○○應有部分各二分之一共有；編號Ｂ部分面積一
千二百四十六點九六平方公尺分歸被告單獨取得。
訴訟費用由被告負擔七分之二，原告丙○○負擔十四分之五、原
告甲○○負擔七十分之二十五。
    事實及理由
一、原告起訴主張：坐落屏東縣新園鄉○○段182 地號、地目原
    、土地使用分區為農業區、面積4,364.38平方公尺土地（下
    稱系爭土地）為原告與被告共有，應有部分原告原告丙○○
    14分之5 、原告甲○○70分之25、被告7 分之2 。系爭土地
    並無因依法令或使用目的不能分割之情形，兩造間亦未訂有
    不分割之契約，然兩造就該土地之分割方法迄未能獲致協議
    ，原告迄今均未使用系爭土地，而為被告做魚塭養殖使用中
    ，分割方法同意採用屏東縣東港地政事務所民國99年1 月21
    日屏港地二字第0990000603號函所附分割複丈成果圖即附圖
    所示之分割方法，即其中編號Ａ部分分歸原告2 人繼續共有
    ，編號Ｂ部分分歸被告取得，為此提起本件訴訟，請求准予
    裁判分割等語，並於本院聲明如主文第1 項所示。
二、被告則以：系爭土地同意分割，現況為被告交由訴外人丁○
    ○做魚塭養殖使用中，分割方法同意採用屏東縣東港地政事
    務所99年1 月21日屏港地二字第0990000603號函所附分割複
    丈成果圖即附圖所示之分割方法，即其中編號Ａ部分分歸原
    告2 人繼續共有，編號Ｂ部分分歸被告取得等語。並於本院
    聲明：同意分割。
三、按各共有人，除因物之使用目的不能分割或契約訂有不分割
    之期限者外，得隨時請求分割共有物，民法第823 條第1 項
    定有明文。本件原告主張系爭土地為兩造所共有，系爭土地
    並無依物之使用方法不能分割之情形，且兩造對之亦無不得
    分割之約定，惟就分割方法無從達成協議之事實，業據提出
    與所述相符之土地登記謄本、地籍圖謄本等件為證（見本院
    卷第5 至7 頁），被告對於分割亦無爭執，從而，原告訴請
    裁判分割系爭土地，於法即無不合，應予准許。
四、次按請求共有物之分割，應由法院依民法第824 條命為適當
    之分配，不受當事人主張之拘束，法院則應參酌當事人之聲
    明、共有物之性質、經濟效用及全體共有人利益等公平決定
    之。而查：系爭土地四鄰均為他人之魚塭包圍，為魚塭養殖
    使用，四面對外均無直接相通道路，僅南面利用同段181 地
    號土地與外連接位於同段181 之1 地號土地上之產業道路可
    對外聯絡，原告現尚未使用系爭土地等情，業經本院會同兩
    造至現場履勘明確，並囑託屏東縣東港地政事務所派員測量
    ，製有勘驗筆錄、現場簡圖及土地複丈成果圖，並有原告提
    出現況照片6 張在卷可憑（分見本院卷第53至55頁、第22頁
    ）。本院審酌系爭土地之利用價值可以充分發揮並土地經濟
    利益，及兩造共有人應有部分比例面積，分割後之整體形狀
    、對外通行需求，暨公平原則等一切情狀，認採用附圖之分
    割方法為最符合多數共有人之利益而較適當，爰定分割方法
    如附圖並判決主文第1 項所示。
五、本件事證已臻明確，兩造其餘主張、陳述及立證方法，經核
    於判決不生影響，爰不逐一論列，附此敘明。
據上論結：原告之訴為有理由，依民事訴訟法第78條、第80條之
1， 判決如主文。
中    華    民    國    99    年    2     月    25    日
                  民事第一庭    法  官  潘快
正本係照原本作成。
如不服本判決，應於收受送達後二十日內向本院提出上訴書狀，
其未表明上訴理由者，應於提出上訴後二十日內向本院補提理由
書狀（均須按他造當事人之人數附繕本）
                                書記官  黃麗燕
中    華    民    國    99    年    2     月    25    日

司法院資訊處製作；財團法人民間司法改革基金會備份。
